【裁判字號】    89,訴,253
【裁判日期】    890714
【裁判案由】    詐欺
【裁判全文】
臺灣嘉義地方法院刑事判決                          八十九年度訴字第二五三號
    公  訴  人  臺灣嘉義地方法院檢察署檢察官
    被      告  甲○
右列被告因詐欺等案件，經檢察官提起公訴（八十九年度偵緝字第一三五號、第一三
六號），本院判決如左：
    主  文
甲○連續行使偽造私文書，足以生損害於他人，處有期徒刑壹年貳月。
    事  實
一、甲○分別於民國八十五年十二月五日、八十六年十月二十日、八十七年三月十五
    日召募三組互助會，自任會首，其中第二組互助會自八十六年十月二十日起至八
    十八年十二月二十日止，連會首共計二十七名會員，每會會款新台幣（下同）二
    萬元，採內標制。嗣於八十七年十二月份起因生意失敗，資金週轉失靈，竟基於
    行使偽造準私文書及意圖為自己不法所有之概括犯意，分別於八十七年十二月二
    十日、八十八年四月二十日、八十八年五月二十日，依次冒用會員丙○○、丁○○、戊○○之名義，僅填載投標金額，偽造於開標時在場之會員可得確認何人投
    標而屬準私文書性質之標單持以投標，並分別以二千七百元、五千元、三千八百
    元得標，使各活會會員誤認各該期係以上開標金得標，足以生損害於丙○○、丁○○、戊○○及其他活會會員。甲○為免其冒標被識破，另假藉各活會會員不認
    識之數名會員名義詐取各該期活會會員（含被冒標會員）之會款（即向活會會員
    甲、乙、丙偽稱係渠等不認識之會員Ａ得標、向丁、戊、己偽稱係渠等不認識之
    會員Ｂ得標等等），依次為二十二萬四千九百元〔（二萬元減二千七百元）乘十
    三〕、十五萬元〔（二萬元減五千元）乘十〕、十六萬二千元〔（二萬元減三千
    八百元）乘十〕，合計共詐得五十三萬六千九百元。嗣於同年六月二十日無故停
    標後，始為丁○○等人知悉上情。
二、案經丁○○、戊○○、丙○○及乙○○○訴請臺灣嘉義地方法院檢察署檢察官偵
    查起訴。
    理  由
一、訊據被告甲○坦承右揭犯行不諱，核與告訴人丁○○、戊○○、丙○○等人證述
    之情節大致相符，復有上開互助會會簿影本在卷可參。本件事證明確，被告之犯
    行堪以認定。
二、被告冒用告訴人丁○○等人名義偽造上開得標金額之標單，係足以表示各該被冒
    用名義之人投標用意之準私文書，並持以投標而得標，而據以向各該期活會會員
    （含各被冒標之會員）詐得會款。核被告所為，係犯刑法第二百十六條、第二百
    二十條第一項、第二百十條、第三百三十九條第一項之罪。被告先後三次之行使
    偽造準私文書及詐欺取財之犯行，時間緊接，所犯構成要件相同，顯係基於概括
    之犯意為之，二罪各應成立連續犯，爰均依法加重其刑。又被告所犯上開二罪名
    間，有方法結果之牽連關係，為牽連犯，應從一重之行使偽造準私文書罪處斷。
    又被告先後三次偽造準私書之低度行為，為行使之高度行為所吸收，均不另論罪
    。又被告先後三次冒標得標後，每次均假藉數名會員名義向各活會會員收取扣除
    得標金額後之會款，均係各該次詐欺取財行為之接續動作，為實質上一罪之關係
    。又各次冒標之當期死會會員本應按期給付會款，並非被告所犯詐欺取財罪之被
    害人。又被告各次冒標犯行，均於開標後，即將偽造之標單丟棄而滅失，業據被
    告供明在卷，爰不另為沒收之諭知，併此敘明。
三、公訴意旨認為被告另有冒用告訴人乙○○○之名義投標，詐取會款之犯行，惟被
    告堅詞否認上情，辯稱：只有假借被害人丁○○、戊○○、丙○○之名義冒標及
    另以數名會員之名義詐取會款等語。訊之告訴人簡許立春亦不能舉出有何被冒名
    投標之確切證據，業據其陳明在卷。此外，復查無其他積極證據足以證明被告涉
    有此部分之犯行，公訴人指訴此部分之犯罪事實，即屬不能證明，本應為無罪之
    判決，惟此部分，與被告所犯上開罪名，有裁判上一罪之關係，爰不另為無罪之
    諭知，附此敘明。
四、據上論斷，應依刑事訴訟法第二百九十九條第一項前段，刑法第五十六條、第二
    百十六條、第二百二十條第一項、第二百十條、第三百三十九條第一項、第五十
    五條，罰金罰鍰提高標準條例第一條前段，判決如主文。
本案經檢察官游悅晨到庭執行職務。
中    華    民    國      八十九      年      七      月      十四      日
                            臺灣嘉義地方法院刑事第三庭
                                法  官
如不服本判決，應於送達後十日內，向本院提出上訴狀。
右為正本，係照原本作成，證明與原本無異。
                                書記官
中    華    民    國                  年              月              日
附錄法條：
刑法第二百十六條
行使第二百十條至第二百十五條之文書者，依偽造、變造文書或登載不實事項或使登
載不實事項之規定處斷。
刑法第二百二十條
在紙上或物品上之文字、符號，依習慣或特約，足以為表示其用意之證明者，關於本
章之罪，以文書論。
刑法第二百十條
偽造、變造私文書，足以生損害於公眾或他人者，處五年以下有期徒刑。
刑法第三百三十九條第一項
意圖為自己或第三人不法之所有，以詐術使人將本人或第三人之物交付者，處五年以
下有期徒刑、拘役或科或併科一千元以下罰金。


司法院資訊處製作；財團法人民間司法改革基金會備份。
